【裁判字號】    98,訴,1878
【裁判日期】    990129
【裁判案由】    毒品危害防制條例
【裁判全文】
臺灣臺北地方法院刑事判決              98年度訴字第1878號
公  訴  人  臺灣臺北地方法院檢察署檢察官
被      告  甲○○
上列被告因毒品危害防制條例案件，經檢察官提起公訴（98年度
撤緩偵字第254號），因被告於本院準備程序進行中，就被訴事
實為有罪之陳述，經本院告知簡式審判程序意旨，並聽取公訴人
及被告之意見後，本院合議庭裁定改依簡式審判程序審理，判決
如下：
    主  文
甲○○施用第二級毒品，累犯，處有期徒刑肆月；又施用第一級
毒品，累犯，處有期徒刑柒月，扣案之第一級毒品海洛因（合計
淨重壹點參柒公克）均沒收銷燬之，包裝上開毒品之包裝袋伍個
、注射針筒貳支、塑膠鏟子壹支、塑膠湯匙壹支、橡皮管壹條及
吸管壹支均沒收。應執行有期徒刑拾月，扣案之第一級毒品海洛
因（合計淨重壹點參柒公克）均沒收銷燬之，包裝上開毒品之包
裝袋伍個、注射針筒貳支、塑膠鏟子壹支、塑膠湯匙壹支、橡皮
管壹條及吸管壹支均沒收。
    事  實
一、甲○○前因違反毒品危害防制條例案件，經臺灣板橋地方法
    院裁定送觀察、勒戒後，認無繼續施用毒品之傾向，於民國
    88年9月27日釋放出所，並經臺灣板橋地方法院檢察署檢察
    官以88年毒偵字第881號為不起訴處分；復因違反毒品危害
    防制條例案件，經本院以89年度毒聲字第832號裁定送觀察
    、勒戒後，因認有繼續施用毒品傾向，經本院以89年度毒聲
    字第1727號裁定令入戒治處所施以強制戒治，嗣因無繼續戒
    治必要，經本院裁定准予停止戒治，所餘戒治期間付保護管
    束，於90年7月18日保護管束期滿；再因違反毒品危害防制
    條例案件，經本院以91年度毒聲字第2124號裁定入戒治處所
    施以強制戒治，於93年1月9日釋放出所，同案並經本院於92
    年9月5日以91年度訴字第1098號分別判處有期徒刑9月及6月
    ，並定應執行刑為有期徒刑1年確定，於93年12月31日縮刑
    期滿執行完畢；又於94年間因施用第一級毒品案件，經本院
    於95年5月16日以94年度訴字第1364號刑事判決判處1年有期
    徒刑確定，另因詐欺案件，經本院於96年4月10日以96年度
    簡字第560號判處有期徒刑6月確定，上開二罪，經本院以96
    年度聲減字第536號裁定減刑，並定其應執行刑為有期徒刑
    8月確定，而於96年7月16日縮刑期滿執行完畢。詎猶不知悔
    改，復基於施用第二級毒品之犯意，於98年1月14日某時許
    （起訴書誤載為98年1月16日中午某時許），在臺北市○○
    區○○路一段77號住處，將第二級毒品甲基安非他命置於玻
    璃球內燒烤吸食其煙霧之方式，施用第二級毒品甲基安非他
    命1次；復另基於施用第一級毒品之犯意，於98年1月16 日
    早上某時許，在上址住處，以注射針筒注射之方式，施用第
    一級毒品海洛因1次。嗣於98年1月16日12時30分許及14 時
    20分許，在前揭住處為警持搜索票查獲，並扣得其所有供己
    施用第一級毒品所用之海洛因5包（合計淨重1.37公克，空
    包裝總重1.30公克）、注射針筒2支、塑膠鏟子1支、塑膠湯
    匙1支、橡皮管1條及吸管1支，始查悉上情。
二、案經臺北市政府警察局文山第一分局報請臺灣臺北地方法院
    檢察署檢察官偵查起訴。
    理  由
一、上揭事實，業據被告甲○○於本院審理中均坦承不諱（見本
    院卷99年1月12日準備程式筆錄、審判筆錄），且被告於98
    年1月16日經警所採集之尿液經送檢驗後，呈安非他命、甲
    基安非他命、嗎啡、可待因陽性反應，此有臺灣尖端先進生
    技醫藥股份有限公司98年2月2日濫用藥物檢驗報告、臺北市
    政府警察局偵辦毒品案件尿液檢體委驗單各1紙在卷可稽（
    見98年度毒偵字第336號卷第43、45頁）。另被告於98年1月
    16日為警查獲時所扣得之粉末5包，經鑑驗結果確均含有海
    洛因成分〔合計淨重1.37公克（空包裝總重1.30公克），純
    度23.48%，純質淨重0.32公克〕，此有法務部調查局濫用藥
    物實驗室98年3月5日調科壹字第09823007220號鑑定書附卷
    可稽（見98年度毒偵字第336號卷第63頁）。此外，尚有扣
    案之注射針筒2支、塑膠鏟子1支、塑膠湯匙1支、橡皮管1條
    及吸管1支可資佐證，足認被告上開自白與事實相符，堪以
    採信。又毒品危害防制條例於92年7月9日修正公佈，自93年
    1月9日施行，其中第20條、第23條將施用毒品之刑事處遇程
    式，區分為「初犯」及「5年內再犯」、「5年後再犯」。依
    其立法理由之說明：「初犯」，經觀察、勒戒或強制戒治後
    ，應為不起訴處分或不付審理之裁定；經觀察、勒戒或強制
    戒治執行完畢釋放後，「5年內再犯」者，因其再犯率甚高
    ，原實施之觀察、勒戒及強制戒治既已無法收其實效，爰依
    法追訴或裁定交付審理。至於經觀察、勒戒或強制戒治執行
    完畢釋放後，「5年後再犯」者，前所實施之觀察、勒戒或
    強制戒治已足以遮斷其施用毒品之毒癮，為期自新及協助其
    斷除毒癮，仍適用「初犯」規定，先經觀察、勒戒或強制戒
    治之程式。從而依修正後之規定，僅限於「初犯」及「5年
    後再犯」二種情形，始應先經觀察、勒戒或強制戒治程式。
    倘被告於5年內已再犯，並經依法再為保安處分或追訴處罰
    ，縱其第3次（或第3次以上）再度施用毒品之時間，在初犯
    經觀察、勒戒或強制戒治執行完畢釋放5年以後，已不合於
    「5年後再犯」之規定，且因已於「5年內再犯」，顯見其再
    犯率甚高，原實施觀察、勒戒或強制戒治，已無法收其實效
    ，即應依該條例第10條處罰（最高法院95年度第7次刑事庭
    會議決議意旨、最高法院98年台非字第286判決及98年台非
    字第264號判決參照）。查被告前因違反毒品危害防制條例
    案件，經臺灣板橋地方法院裁定送觀察、勒戒後，認無繼續
    施用毒品之傾向，於88年9月27日釋放出所，並經臺灣板橋
    地方法院檢察署檢察官以88年毒偵字第881號為不起訴處分
    ；復因違反毒品危害防制條例案件，經本院以89年度毒聲字
    第832號裁定送觀察、勒戒後，因認有繼續施用毒品傾向，
    經本院以89年度毒聲字第1727號裁定令入戒治處所施以強制
    戒治，嗣因無繼續戒治必要，經本院裁定准予停止戒治，所
    餘戒治期間付保護管束，於90年7月18日保護管束期滿；再
    因違反毒品危害防制條例案件，經本院以91年度毒聲字第
    2124號裁定入戒治處所施以強制戒治，於93年1月9日釋放出
    所，同案並經本院於92年9月5日以91年度訴字第1098號分別
    判處有期徒刑9月及6月，並定應執行刑為有期徒刑1年確定
    ；又於94年間因施用第一級毒品案件，經本院於95年5月16
    日以94年度訴字第1364號刑事判決判處1年有期徒刑確定等
    情，有臺灣高等法院被告前案紀錄表在卷可證。是本件被告
    雖係於前揭強制戒治執行完畢5年後，再犯本件施用毒品之
    犯行，惟被告既於前揭強制戒治執行完畢釋放後5年內之94
    年間曾犯施用毒品案件，且判處罪刑確定，揆諸前開說明，
    應認被告之再犯率甚高，原實施觀察、勒戒或強制戒治，已
    無法收其實效，非屬「5年後再犯」之情形，仍應逕行追訴
    處罰。綜上所述，本件事證明確，被告犯行洵堪認定，應依
    法論科。
二、按海洛因、甲基安非他命分別係毒品危害防制條例第2條第2
    項第1款、第2款所規定之第一級毒品及第二級毒品。核被告
    所為，分別係犯毒品危害防制條例第10條第1項、第2項之施
    用第一級毒品、施用第二級毒品罪。而被告施用第一級毒品
    及第二級毒品前後持有第一級毒品及第二級毒品之低度行為
    ，均為施用之高度行為所吸收，均不另論罪。被告所犯上開
    二罪，犯意各別，行為互殊，應予分論併罰。查被告有如事
    實欄一所載犯罪科刑及執行之紀錄，此有臺灣高等法院被告
    前案紀錄表在卷可稽，其受有期徒刑執行完畢後，5年內故
    意再犯本件最重本刑為有期徒刑以上之罪，為累犯，均應依
    刑法第47條第1項規定加重其刑。爰審酌被告前因施用毒品
    ，歷經觀察、勒戒及強制戒治，惟仍未能戒絕毒癮，復繼續
    沾染毒品惡習，再犯本件施用毒品罪，並參酌其施用第一級
    毒品及第二級毒品行為對於自身危害程度非輕，且對社會風
    氣、治安亦有潛在之相當危害，惟其本質仍屬自殘行為，反
    社會性之程度較低，暨其素行、犯罪之動機、目的、手段，
    暨犯後坦承犯行之態度等一切情狀，分別量處如主文所示之
    刑，並定其應執行之刑。扣案之第一級毒品海洛因〔合計淨
    重1.37公克，純度23.48%，純質淨重0.32公克〕，應依毒品
    危害防制條例第18條第1項前段規定沒收銷燬之；包裝上開
    毒品之包裝袋5個（並非不可與毒品分離），有防止毒品裸
    露、逸出及潮濕之功用，並便於攜帶使用，為被告所有供其
    施用第一級毒品犯罪所用之物，另扣案之注射針筒2支、塑
    膠鏟子1支、塑膠湯匙1支、橡皮管1條及吸管1支，亦係被告
    所有供其施用第一級毒品犯罪所用之物，業據其供承在卷，
    均應依刑法第38條第1項第2款規定宣告沒收。
據上論斷，應依刑事訴訟法第273條之1第1項、第299條第1項前
段，毒品危害防制條例第10條第1項、第2項、第18條第1項前段
，刑法第11條前段、第47條第1項、第51條第5款、第38條第1項
第2款，判決如主文。
本案經檢察官蔡偉逸到庭執行職務
中    華    民    國    99    年    1     月    29    日
                  刑事第五庭  法  官  李宜娟
上正本證明與原本無異。
如不服本判決應於收受送達後10日內向本院提出上訴書狀，並應
敘述具體理由；其未敘述上訴理由者，應於上訴期間屆滿後20日
內向本院補提理由書（均須按他造當事人之人數附繕本）「切勿
逕送上級法院」。
                              書記官  張華瓊
中    華    民    國    99    年    2     月    2     日
附錄本案論罪科刑法條全文：
毒品危害防制條例第10條
施用第一級毒品者，處6月以上5年以下有期徒刑。
施用第二級毒品者，處3年以下有期徒刑。

司法院資訊處製作；財團法人民間司法改革基金會備份。
